臺灣南投地方法院民事簡易判決
110年度投簡字第34號
原      告  黃湘羚  
訴訟代理人  許景鐿律師
被      告  陳岳杰（原名：陳文火）



上列當事人間請求給付票款事件，本院於民國110年12月16日言
詞辯論終結，判決如下：
    主  文
被告應給付原告新臺幣170萬元，及自民國109年10月20日起至清
償日止，按週年利率6％計算之利息。
訴訟費用由被告負擔。
本判決得假執行。但被告如以新臺幣170萬元為原告供擔保後，
得免為假執行。
    事實及理由
一、原告主張：
    第三人賴凱瓅（即原告之女）與謝永山共有坐落南投縣○○鎮
    ○○段000○000○0○000地號土地（合稱系爭土地），原告與第
    三人黃涵纖共同出資設立米堤建設事業股份有限公司（下稱
    米堤公司），由黃涵纖擔任負責人，原告為監察人，另米堤
    公司委請邱鴻傑整地並兼工地顧問。某日，邱鴻傑向原告表
    明因其向米堤公司負責人黃涵纖請款未果，而邱鴻傑所請之
    整地工人需款孔急，請原告協助借支170萬元，原告遂簽發
    合計新臺幣170萬元之支票數張予邱鴻傑，邱鴻傑則持客票
    （即如附表所示之支票，下稱系爭支票）並交付予原告，供
    清償借款。被告既簽發系爭支票，原告屆期提示要求兌現，
    竟遭銀行以存款不足為由而退票，原告依票據法律關係，請
    求被告給付票款等語，並聲明：如主文第1項所示。
二、被告答辯：
    系爭支票確實係被告簽發的，這張支票係保證票，不能領的
    。當初原告及邱鴻傑共同發包工程予被告，請被告於系爭土
    地上蓋1棟12層樓高之房子，工程款以1坪12萬元計算。被告
    於民國109年8月間向原告索取200多萬元工程款，當時原告
    給被告170萬元，惟擔心被告拿錢後就沒有繼續施作工程，
    故邱鴻傑同時要求被告將系爭支票交付予邱鴻傑，被告確定
    不是將系爭支票交給原告，邱鴻傑當時向被告表示等工程完
    成後，分4次退給被告，每次退款時間係依照工程進度，倘
    被告有達到該次工程進度，原告就會將170萬元之4分之1退
    給被告。嗣因原告與其他合作者有糾紛，致工程無法讓被告
    繼續施作完成，所以原告未退給被告任何一次錢等語，資為
    答辯，並聲明：原告之訴駁回。
三、本院之判斷：
  ㈠查原告執有被告簽發之系爭支票，並於109年10月20日提示，
    遭付款人以存款不足而退票等情，業據原告提出系爭支票及
    台灣票據交換所台中市分所第00000000號退票理由單影本各
    1份（見本院卷第63及64頁）附卷，另經本院於110年3月12
    日言詞辯論期日當場核對原告所提出之系爭支票及退票理由
    單原本，核與卷附影本相符，堪信為真實。
  ㈡按在票據上簽名者，依票上所載文義負責；票據債務人不得
    以自己與發票人或執票人之前手間所存抗辯之事由對抗執票
    人。但執票人取得票據出於惡意者，不在此限，分別於票據
    法第5條第1項及第13條定有明文。復票據乃文義證券及無因
    證券，票據行為一經成立發生票據債務後，票據上之權利義
    務悉依票上所載文義定之，與其基礎之原因關係各自獨立，
    票據上權利之行使不以其原因關係存在為前提。執票人行使
    票據上權利，就其基礎之原因關係確係有效存在不負舉證責
    任。倘票據債務人以自己與執票人間所存抗辯事由對抗執票
    人，依票據法第13條規定觀之，固非法所不許，惟應先由票
    據債務人就該抗辯事由負主張及舉證之責。必待票據基礎之
    原因關係確立後，法院就此項原因關係進行實體審理時，當
    事人就該原因關係之成立及消滅等事項有所爭執，方適用各
    該法律關係之舉證責任分配原則（最高法院110年度台簡上
    字第56號判決要旨參照）。
  ㈢第按攻擊或防禦方法，除別有規定外，應依訴訟進行之程度
    ，於言詞辯論終結前適當時期提出之；當事人意圖延滯訴訟
    ，或因重大過失，逾時始行提出攻擊或防禦方法，有礙訴訟
    之終結者，法院得駁回之。攻擊或防禦方法之意旨不明瞭，
    經命其敘明而不為必要之敘明者，亦同，分別於民事訴訟法
    第196條第1及2項定有明文。復民事訴訟法第一編總則第196
    條第1項規定，攻擊或防禦方法，除別有規定外，應依訴訟
    進行之程度，於言詞辯論終結前適當時期提出之，此於同法
    第二編第三章所定之簡易訴訟程序，亦應適用之（最高法院
    96年度台簡抗字第23號裁定要旨參照）。徵諸相同之法理，
    同條第2項規定，於簡易訴訟程序，亦有適用。
  ㈣被告辯稱原告與邱鴻傑共同發包房屋興建工程予被告等情，
    為原告所否認（見本院卷第100頁），而被告提出之工程合
    約書（見本院卷第107及109頁），係原告與黃涵纖委任邱鴻
    傑擔任系爭土地興建集合住宅之工程顧問一事所簽立之契約
    ，無法證明原告與被告間有承攬契約存在。
  ㈤復本院於110年9月17日言詞辯論期日當場諭知被告應於110年
    9月30日前，補正答辯具體內容並提出相關佐證資料，並告
    知被告如未依時補正，即依民事訴訟法第196條為失權效之
    審酌（見本院卷第192頁）。本院審酌本件訴訟於110年3月1
    2日行第一次言詞辯論程序，迄至110年9月17日行第二次言
    詞辯論程序，中間有長達6個月之間隔，被告已有相當充裕
    時間，得以充分準備本件訴訟之答辯內容及蒐集證據資料，
    而被告於本件訴訟中，消極未提出完整之答辯內容，且經本
    院一再曉諭被告應提出證據資料，以證明被告與原告間有無
    原因關係存在。詎被告均消極不提出證據資料，迨至110年1
    2月16日最後一次言詞辯論期日，始聲明本院通知邱鴻傑到
    場作證，顯係脫延訴訟程序，且未於適當時期提出攻擊及防
    禦方法，依民事訴訟法第196條第1及2項規定，自無通知邱
    鴻傑到場作證之必要。
  ㈥準此，被告未能提出證據證明兩造間有何原因關係存在，則
    原告既有被告簽發之系爭支票，依票據法律關係請求被告給
    付票款170萬元，即非無據，應予准許。又票據法第133條明
    文規定，原告向被告行使追索權時，得請求被告給付自提示
    日（即109年10月20日）起，按週年利率6％計算之利息，是
    原告同時請求被告給付自109年10月20日起至清償日止，按
    週年利6％計算之利息，為有理由，亦應准許。
四、據上論結，原告依票據法律關係請求被告給付如主文第1項
    所示之金額及利息，為有理由，應予准許。
五、本件依民事訴訟法第427條第2項第6款規定，應適用簡易訴
    訟程序，本院既為被告敗訴之判決，依同法第389條第1項第
    3款規定，應依職權宣告假執行，併依同法第436條第2項及
    第392條第2項規定，依職權宣告被告為原告供如主文第3項
    後段所示之擔保金後，得免為假執行。
六、本件事證業臻明確，兩造其餘主張、攻擊防禦方法及證據資
    料，經本院審酌後認均不足以影響本件判決之結果，爰不逐
    一論列。
七、訴訟費用負擔之依據：民事訴訟法第78條。
中　　華　　民　　國　　110 　年　　12　　月　　29　　日
                  南投簡易庭  法  官  林彥宇
附表：（金額：新臺幣）
發票人 付款人 發票日 提示日 票面金額 票據號碼 被告 台中商業銀行 北屯分行 109年10月20日 109年10月20日 170萬元 PNA0000000 備註：台灣票據交換所台中市分所第00000000號退票理由單      
以上為正本係照原本作成。
如不服本判決，應於送達後20日內，向本院提出上訴狀並表明上
訴理由，如於本判決宣示後送達前提起上訴者，應於判決送達後
20日內補提上訴理由書（須附繕本）；並向本院繳足上訴裁判費
（如委任律師提起上訴，請注意民事訴訟法施行法第9條規定）
。
中　　華　　民　　國　　111 　年　　1 　　月　　4 　　日
                              書記官